【裁判字號】    99,上易,271
【裁判日期】    990603
【裁判案由】    傷害
【裁判全文】
臺灣高等法院高雄分院刑事判決         99年度上易字第271號
上  訴  人  臺灣高雄地方法院檢察署檢察官
被      告  乙○○
選任辯護人  郭家駿律師
上列上訴人因被告傷害案件，不服臺灣高雄地方法院99年度易字
第18號中華民國99年2 月4 日第一審判決（起訴案號：臺灣高雄
地方法院檢察署98年度調偵字第1263號），提起上訴，本院判決
如下：
    主  文
原判決撤銷。
乙○○犯傷害罪，處拘役拾伍日，如易科罰金，以新台幣壹仟元
折算壹日。
    事  實
一、乙○○於民國98年4 月17日下午5 時10分許，在高雄縣鳳山
    市○○路189 號彩虹卡拉OK店外，因故與甲○○發生爭執，
    甲○○並出手毆打乙○○成傷（甲○○已經原審判決傷害罪
    處拘役50日），乙○○乃基於傷害他人身體之犯意，自店內
    取出球棒持以擊打甲○○左肩部，造成甲○○受有左肩胛部
    挫傷12×4 公分之傷害。
二、案經甲○○訴由臺灣高雄地方法院檢察署檢察官偵查起訴。
    理  由
一、證據能力之說明：大東醫院診斷證明書係從事業務之人依業
    務上或通常業務過程所須製作之病歷紀錄文書所製作，因病
    歷係於通常業務上之記載，記錄時亦無預見日後將作為證據
    之偽造動機，其虛偽之可能性較小，且如讓製作者以口頭方
    式在法庭上再重述過去之事實或數據，實際上有其困難，具
    有一定程度之不可代替性，復無顯不可信之情況，依刑事訴
    訟法第159 條之4 規定，上開文書應具有證據能力。
二、訊據被告乙○○（下稱被告）否認有傷害犯行，辯稱其並未
    毆打甲○○，而係遭甲○○毆打等語。
三、經查，上開事實，已經證人甲○○於原審審理中結證其遭被
    告持球棒擊打後，簡錕地即取下被告之球棒及持以追趕林秋
    煌，其為阻止簡錕地而跌倒等語明確（見原審易字卷第20－
    23頁），核與證人林秋煌於原審審理中結證稱有見到被告持
    球棒擊打甲○○等語相符（見原審易字卷第24－25頁），且
    甲○○確受有左肩胛部挫傷，復有大東醫院診斷證明書附卷
    可稽（見偵查卷1 第7 頁）。另參以證人簡錕地於原審審理
    中亦結證稱有見到被告持球棒，其即將被告之球棒取下及持
    以追趕林秋煌等語（見原審易字卷第27頁），而被告亦坦承
    有持球棒一節，亦可佐證人甲○○、林秋煌之證述非全屬虛
    構；再參諸甲○○於當日另受有頭部外傷併腦震盪、鼻樑挫
    擦傷、右膝挫傷紅腫等傷害，然證人甲○○、林秋煌於原審
    審理中除堅詞證稱被告有持球棒擊打甲○○致左肩部挫傷之
    情外，均結證稱不確定甲○○所受頭部外傷併腦震盪、鼻樑
    挫擦傷、右膝挫傷紅腫等傷害如何造成等語，衡情，證人甲
    ○○、林秋煌倘係蓄意誣指，豈有就甲○○所受大部分傷害
    反而為有利被告證述之理？更足佐證人甲○○、林秋煌所述
    可信為真實。至證人陳秀玉、簡秋煌於原審審理中固結證稱
    未見被告持球棒擊打甲○○等語，但證人陳秀玉、簡秋煌並
    非全程均緊隨被告與甲○○之側，已經證人陳秀玉、簡秋煌
    證述在卷（見原審易字卷第26頁、第27頁反面），是證人陳
    秀玉、簡秋煌未見被告持球棒擊打甲○○，尚不得因此即認
    證稱被告未持球棒擊打甲○○。從而，被告所辯未持球棒擊
    打甲○○成傷，尚不足採信。被告傷害犯行，事證明確，堪
    以認定。
四、核被告所為，係犯刑法第277 條第1 項之傷害罪。原審不察
    ，遽予被告無罪之諭知，自有未合。檢察官上訴意旨，指摘
    原判決不當，非無理由，自應予撤銷改判。爰審酌被告前未
    曾犯罪，有前案紀錄表在卷足憑，偶因故與甲○○發生爭執
    ，並遭甲○○毆打，乃失控持球棒擊打甲○○，且造成傷害
    輕微，惟被告迄未賠償甲○○達成民事和解等一切情狀，量
    處如主文所示之刑，並諭知易科罰金之折算標準。至被告持
    以擊打甲○○之球棒既無證據證明係被告所有，故不宣告沒
    收，併予敘明。
五、公訴意旨另略以：被告於98年4 月17日下午5 時10分許，在
    高雄縣鳳山市○○路189 號彩虹卡拉OK店門前，基於傷害他
    人身體之犯意，出手毆打甲○○，造成甲○○受有頭部外傷
    併腦震盪、鼻樑挫擦傷、右膝挫傷3 ×2 CM紅腫等傷害。因
    認被告此部分亦涉犯刑法第277 條第1 項之傷害罪嫌。公訴
    人認被告有此部分傷害犯行，係以被告之陳述、證人甲○○
    、簡錕地、林秋煌、陳秀玉之證述及卷附大東醫院診斷證明
    書，資為論據。惟查，證人甲○○於原審審理中已結證稱被
    告持球棒毆打其肩部分後，簡錕地即取走被告之球棒及持以
    追打林秋煌，其為阻止簡錕地而跌倒在地，其不能確定頭部
    外傷併腦震盪、鼻樑挫擦傷、右膝挫傷紅腫是否跌倒造成等
    語（見原審易字卷第21－23頁）；證人林秋煌於原審審理中
    亦結證稱被告與甲○○互相拉扯時，甲○○尚未受傷，而後
    其遭簡錕地追打時，有回頭看到甲○○跌倒在地頭部流血，
    不能確定甲○○之頭部外傷併腦震盪、鼻樑挫擦傷、右膝挫
    傷紅腫是如何造成等語（見原審易字卷第24－25頁）；又甲
    ○○為阻止簡錕地追打林秋煌而跌倒在地，衡情非無可能造
    成頭部外傷併腦震盪、鼻樑挫擦傷、右膝挫傷紅腫等傷害；
    足見甲○○所受頭部外傷併腦震盪、鼻樑挫擦傷、右膝挫傷
    紅腫等傷害是否為被告毆打所致，尚非無疑。再甲○○之跌
    倒既與被告無關，已如前述，是甲○○跌倒受傷亦與被告無
    關。此外，復無其他積極證據足佐被告有出手打甲○○致頭
    部外傷併腦震盪、鼻樑挫擦傷、右膝挫傷紅腫，被告此部分
    傷害犯行即屬不能證明，本應為無罪諭知，然公訴人起訴人
    被告此部分犯行與上開有罪部分屬實質上一罪關係，乃不另
    為無罪諭知。
據上論結，應依刑事訴訟法第369 條第1 項前段、第364 條、第
299 條第1 項前段，刑法第277 條第1 項、第41條第1 項、刑法
施行法第1 條之1 ，判決如主文。
本案經檢察官李門騫到庭執行職務。
中    華    民    國    99    年    6     月    3     日
                  刑事第八庭    審判長法  官  洪兆隆
                                      法  官  張盛喜
                                      法  官  郭玫利
以上正本證明與原本無異。
不得上訴。
中    華    民    國    99    年    6     月    3     日
                                      書記官  梁美姿
附錄本件判決論罪科刑法條
中華民國刑法第277條第1項：
傷害人之身體或健康者，處 3 年以下有期徒刑、拘役或 1 千元
以下罰金。

司法院資訊處製作；財團法人民間司法改革基金會備份。
